臺灣高等法院臺中分院民事判決
111年度簡字第3號
原      告  陳格鋒  
            陳彥彰  
            陳鈺蓁  

            陳育珊  

共同訴訟代理人  李添興律師
被      告  李彧    

訴訟代理人  王品懿律師
被      告  詹文憲即信昌砂石行


訴訟代理人  趙子銳  
上列當事人間請求損害賠償（交通）事件，原告提起刑事附帶民
事訴訟，經本院刑事庭裁定移送前來（110年度重附民字第260號
），本院於民國111年11月16日言詞辯論終結，判決如下：
    主  文
被告應連帶給付原告陳格鋒新臺幣貳佰玖拾柒萬柒仟捌佰柒拾肆
元，及民國一一一年一月九日起至清償日止，按週年利率百分之
五計算之利息。
被告應連帶給付原告陳彥彰、陳鈺蓁、陳育珊各新臺幣參拾柒萬
伍仟元，及民國一一一年一月九日起至清償日止，按週年利率百
分之五計算之利息。
原告其餘之訴駁回。
訴訟費用由被告連帶負擔五分之一，餘由原告負擔。
本判決第一項所命給付，於原告陳格鋒以新臺幣玖拾玖萬貳仟陸
佰貳拾伍元為被告供擔保後得假執行。但被告以新臺幣貳佰玖拾
柒萬柒仟捌佰柒拾肆元為原告陳格鋒供擔保，得免為假執行。
原告其餘假執行之聲請駁回。
    事實及理由
壹、程序方面：
一、關於本於道路交通事故有所請求而涉訟者，不問其標的金額
    或價額一律適用簡易程序，此觀民事訴訟法第427條第2項第
    11款規定即明。本件原告係於第二審刑事訴訟程序始提起本
    件附帶民事訴訟，經本院刑事庭依刑事訴訟法第504條第1項
    前段規定裁定移送民事庭（見本院卷第15、16頁），是本件
    應適用簡易程序之第二審程序為審判。
二、按附帶民事訴訟經移送於民事庭後，應適用民事訴訟法，刑
    事訴訟法第490條但書定有明文；訴之變更、追加，非經他
    造同意，不得為之，但擴張或減縮應受判決事項之聲明，不
    在此限。民事訴訟法第446條第1項但書亦定有明文。查原告
    原起訴聲明第一項請求「被告應連帶給付原告陳格鋒新臺幣
    （下同）1200萬6976元，及自起訴狀送達日起至清償日止，
    按週年利率百分之五計算之利息」，嗣請求「被告應連帶給
    付原告陳格鋒987萬8,976元，及自起訴狀送達日起至清償日
    止，按週年利率百分之五計算之利息」(見本院卷第131頁)
    ，核屬減縮應受判決事項之聲明，合於上開規定，應予准許
    。
貳、實體方面：
一、原告主張：訴外人鄒○○於民國109年5月14日9時46分，駕駛
    車牌號碼000-0000號營業用貨運曳引車（附掛營業半拖車00
    -00號），自苗栗縣○○鄉○○○村○000線17公里處旁之甲騰企業
    有限公司砂石場出入口行駛進入道路，適原告陳格鋒駕駛車
    牌號碼00-0000號自用小客車搭載配偶郭珠麗，沿○000線由
    東往西北方向直行，而被告李彧受僱於被告詹文憲即信昌砂
    石行，駕駛車牌號碼000-00號自用曳引車（附掛自用半拖車
    00-00號）載運砂石，同向行駛於原告陳格鋒駕駛之自用小
    客車後方，被告李彧竟疏未注意，超載約5320公斤之砂石且
    以時速100公里超快速行駛，於前方訴外人鄒○○駕駛之曳引
    車駛出之後煞車不及，自後方追撞陳格鋒所駕駛之自用小客
    車，再推撞訴外人鄒○○駕駛之曳引車（下稱系爭交通事故）
    ，致郭珠麗於同日11時45分經救護車送達臺中市光田綜合醫
    院前，已因頭胸部創傷、顱内出血及胸腔内出血死亡，原告
    陳格鋒受有低血溶性休克、脊椎頸、胸、腰椎多處骨折、胸
    椎第九節壓迫性骨折、腰椎椎間盤突出併神經壓迫、胸肺挫
    傷、骨盆複雜性骨折在左薦腸骨關節、右腸骨及左上下恥骨
    等處骨折、後腹腔血腫、右股骨頭部骨折併右髖關節脫位、
    左股骨轉子間骨折脫位、腹鈍挫傷併肝挫傷出血、多處複雜
    性撕裂傷、全身多處擦傷、甲狀腺功能低下、心悸等傷害，
    並受有醫療費新臺幣（下同）42萬6760元、自用小客車損害
    2萬元、增加生活上所需費用68萬7215元、精神慰撫金100萬
    元之損害，及為郭珠麗支出醫療費1,100元、殯葬費30萬546
    5元及扶養費243萬8436元之損害。又原告陳格鋒、陳彥彰、
    陳鈺蓁、陳育珊為郭珠麗之配偶、子女，因郭珠麗無端遭受
    橫禍無法善終，至為悲痛，依序受有精神慰撫金500萬元、3
    60萬元、360萬元、360萬元之損害。爰依民法第184條第1項
    前段、第191條之2、第192條第1項及第2項、第194條、第19
    5條第1項、第188條第1項規定，請求被告連帶負損害賠償責
    任等語。並聲明：㈠被告應連帶給付原告陳格鋒987萬8976元
    ，及自起訴狀送達日起至清償日止，按週年利率百分之五計
    算之利息。㈡被告應連帶給付原告陳彥彰、陳鈺蓁、陳育珊
    各360萬元，及自起訴狀送達日起至清償日止，按週年利率
    百分之五計算之利息。㈢願供擔保請准宣告假執行。
二、被告之答辯：
(一)李彧：伊僅係受雇司機，所駕車輛超重主要歸責於砂石業者
    ，當時鄒○○的車輛從路旁駛出，陳格鋒車輛因此減速，但從
    伊駕車視野角度，僅看到陳格鋒駕駛車輛突然停在路中間，
    並無合理煞車距離，所以鄒○○亦具肇事因素，且應負賠償之
    責任並不低於伊，原告僅因與鄒○○和解，始未對鄒○○訴請賠
    償。另原告所主張之各項損害賠償金額，顯非合理且屬過高
    等語，資為抗辯。並答辯聲明：原告之訴及假執行之聲請駁
    回；願供擔保請准免為假執行。
(二)詹文憲即信昌砂石行：不爭執系爭交通事故發生之事實，但
    伊應僅負七成責任。對於原告請求之損害賠償項目及金額，
    其中醫療費用、殯葬費用不爭執，其餘則有過高及不實之處
    ，且查原告就郭珠麗死亡部分已申請強制險200萬元，故應
    依肇責計算扣除強制險後再予賠償等語，資為抗辯，並聲明
    ：原告之訴駁回；願供擔保請准免為假執行。
三、得心證之理由：
(一)查訴外人鄒○○於109年5月14日上午9時46分許，駕駛車牌號
    碼000-0000號營業貨運曳引車（附掛營業半拖車00-00號）
    ，貿然自苗栗縣○○鄉縣道000號17公里處甲騰企業有限公司
    旁砂石場出入口行駛進入道路並左轉；適原告陳格鋒駕駛車
    牌號碼00-0000號自用小客車搭載其配偶郭珠麗，沿苗栗縣○
    ○鄉縣道000號行至上開砂石場前路口，因而減速煞車，被告
    李彧則於上開時間，駕駛超載重量約5320公斤砂石之車牌號
    碼000-00號自用曳引車（附掛自用半拖車00-00號），同向
    以時速約100公里之車速超速行至上開路口，見狀煞停閃避
    不及，致自後方追撞陳格鋒之自用小客車，再向前推撞鄒○○
    之營業貨運曳引車，至對向車道道路旁始停止，郭珠麗因而
    於同日上午11時45分許，因顱內出血及胸腔內出血而死亡，
    原告陳格鋒則受有低血溶性休克、脊椎頸、胸、腰椎多處骨
    折、胸椎第九節壓迫性骨折、腰椎椎間盤突出併神經壓迫、
    胸肺挫傷、骨盆複雜性骨折在左薦腸骨關節、右腸骨及左上
    下恥骨等處骨折、後腹腔血腫、右股骨頭部骨折併右髖關節
    脫位、左股骨轉子間骨折脫位、腹鈍挫傷併肝挫傷出血、多
    處複雜性撕裂傷：雙側頭皮、左顏面、左膝、陰莖龜頭等處
    、全身多處擦傷、甲狀腺功能低下、心悸、右肱骨遠端骨骨
    折之傷害。鄒○○、被告李彧因前述行為，業經臺灣苗栗地方
    法院以109年度交訴字第85號刑事判決，認鄒○○犯過失致人
    於死罪，處有期徒刑5月，如易科罰金，以1,000元折算1日
    ，緩刑2年，被告李彧犯過失致人於死罪，判處有期徒刑1年
    ，被告李彧不服上訴，經本院刑事庭以110年度交上訴字第2
    174號刑事判決上訴駁回確定等情，有刑事判決在卷可參（
    本院卷第5至16頁），且為兩造所不爭執，並經本院調取前
    開刑事案件全案卷宗查閱無誤，應堪認定。
(二)按聯結車輛之裝載，應依下列規定：一、半聯結車裝載之總
    聯結重量，不得超過曳引車及半拖車核定之總聯結重量；行
    車速度，依速限標誌或標線之規定；汽車行駛時，駕駛人應
    注意車前狀況及兩車並行之間隔，並隨時採取必要之安全措
    施，道路交通安全規則第81條第1款、第93條第1項前段、第
    94條第3項前段分別定有明文。又行車前應注意之事項，依
    下列規定：七、起駛前應顯示方向燈，注意前後左右有無障
    礙或車輛行人，並應讓行進中之車輛行人優先通行，道路交
    通安全規則第89條第1項第7款亦有明定。依前開刑事卷證資
    料，系爭交通事故發生地點為苗栗縣○○鄉縣道000號17公里
    處旁甲騰企業有限公司砂石場前路口，同路段行車速限為時
    速60公里；且當時天候為晴、日間自然光線、柏油路面乾燥
    、無缺陷、無障礙物，視距良好等情況，客觀上應無不能注
    意之情事，被告李彧駕駛車輛，自應注意遵守前揭規定，鄒
    ○○係自甲騰企業有限公司砂石場出入口行駛進入道路，亦應
    遵守上揭規定。然而，鄒○○卻疏忽未讓車道上行進中之車輛
    優先通行，貿然自上開砂石場駛入道路並左轉，被告李彧車
    輛則超載砂石，以時速約100公里之車速超速行駛，未注意
    原告陳格鋒車輛已減速煞車之車前狀況，以致行至上開砂石
    場前路口，煞停閃避不及而自後方追撞原告陳格鋒之車輛，
    足認被告與鄒○○2人分別就系爭交通事故之發生，確有過失
    。且系爭交通事故經交通部公路總局新竹區監理所竹苗區車
    輛行車事故鑑定會鑑定意見認：「一、李彧未繫安全帶駕駛
    自用半聯結車，超載且超速行駛，又未充分注意車前狀況致
    追撞前方減速之車輛，為肇事主因。二、鄒○○駕駛營業半聯
    結車，自路外駛入左轉彎，未讓車道上行進中之車輛先行，
    影響行車安全，為肇事次因。三、陳格鋒駕駛自用小客車，
    遇前方路外大型車輛駛入橫切車道而減速，被後方駛至之車
    輛追撞致推撞前方橫切車道之大型車，無肇事因素。四、兩
    部不詳車號待右轉聯結車，無肇事因素。但占用機車道停放
    有違規定。」（見刑案之偵4159卷第27-31頁），亦同上認
    定。惟原告因與鄒○○和解成立，僅對被告求償，此亦僅涉及
    鄒○○應分擔部分之免除可生絕對效力之另一問題（詳後述）
    。
(三)原告得請求被告賠償之金額：　
 1、按因故意或過失，不法侵害他人之權利者，負損害賠償責任
    。汽車、機車或其他非依軌道行駛之動力車輛，在使用中加
    損害於他人者，駕駛人應賠償因此所生之損害。受僱人因執
    行職務，不法侵害他人之權利者，由僱用人與行為人連帶負
    損害賠償責任。民法第184條第1項前段、第191條之2前段第
    188條第1項前段分別定有明文。另按不法侵害他人致死者，
    對於支出醫療及增加生活上需要之費用或殯葬費之人，亦應
    負損害賠償責任。不法侵害他人之身體或健康者，對於被害
    人因此喪失或減少勞動能力或增加生活上之需要時，應負損
    害賠償責任。不法侵害他人致死者，被害人之父、母、子、
    女及配偶，雖非財產上之損害，亦得請求賠償相當之金額。
    不法侵害他人之身體、健康而情節重大者，被害人雖非財產
    上之損害，亦得請求賠償相當之金額。此為民法第192條第1
    項、第193第1項、第194條、第195條第1項前段所明定。被
    告李彧超載駕車且超速行駛，又未充分注意車前狀況而追撞
    前方減速由原告陳格鋒所駕駛之車輛，致原告陳格鋒受傷、
    郭珠麗死亡，就系爭交通事故之發生有過失，且該過失行為
    與原告陳格鋒之受傷及郭珠麗之死亡結果間顯然具有相當因
    果關係；且查被告李彧係受僱於被告詹文憲即信昌砂石行，
    係駕車載運砂石中發生系爭交通事故，而原告為郭珠麗之配
    偶、子女，故原告依上開規定（其中民法第193、195條部分
    僅原告陳格鋒受傷部分），各請求被告連帶賠償其等所受損
    害，於法有據。
 2、原告陳格鋒請求財產上損害部分：
　㈠陳格鋒部分：　　
　①醫療及相關費用：原告陳格鋒主張其因系爭交通事故支出醫
    療費用40萬3260元、醫療輔助器材背架及獨立筒床墊費用2
    萬3500元，合計42萬6760元，已提出門診、住院收據及發票
    等為證（見本院附民卷第39、42-101頁），參以光田綜合醫
    院診斷證明書之診斷記載（見本院附民卷第35、37頁），核
    屬醫療必要費用，且被告對於上開費用之支出亦無意見，依
    民法第193條第1項規定，此部分請求，即屬有據。
  ②看護費用：原告陳格鋒主張其因系爭交通事故受傷，自109年
    5月21日起轉至普通病房，聘請專業看護照顧共支付看護費
    用2萬6400元，出院後，自109年6月8日起至109年9月5日，
    必須住於護理之家由專人照顧生活起居，總共花費15萬6615
    元等語，已提出證明書及仁馨護理之家收據為憑（見本院附
    民卷第111、115-121頁），核屬民法第193條所規定之增加
    生活上需要費用，且為被告所不爭執，則此部分合計18萬30
    15元之請求，應屬有據。至原告陳格鋒主張其自109年9月6
    日起至110年3月5日止共6個月在家，需由家人或親友照顧，
    每日以2000元計算，共36萬2000元部分，並未提出醫院診所
    醫師所出具之診斷證明書，無從認定原告陳格鋒於前揭期間
    仍有專人看護之必要，復為被告否認，則此部分請求，自難
    准許。
　③營養費：原告陳格鋒雖主張其自109年9月5日離開護理之家之
    第二天起至110年12月23日止，總共474日，每日需增加營養
    費的花費約300元，總共14萬2200元云云，惟此並未提出任
    何單據，且為被告否認，此部分請求，應屬無據。
　④自用小客車殘存價值：按不法毀損他人之物者，被害人得請
    求賠償其物因毀損所減少之價額，民法第196條定有明文，
    而依本條規定請求賠償物被毀損所減少之價額，得以修復費
    用為估定之標準，但以必要者為限，如修理材料以新品換舊
    品，應予折舊（最高法院77年5月17日民事庭總會決議意旨
    參照）。查原告陳格鋒之自用小客車廠牌為「福特六和」，
    乃西元1994年10月出廠，排氣量1840立方公分，因系爭交通
    事故已為報廢，有汽(機)車各項異動登記書、汽車行車執照
    可稽（見本院附民卷第105、107頁），無從估算因系爭車禍
    事故而減少之價額。而原告陳格鋒主張車輛於系爭交通事故
    發生時，應有殘存價值20萬元云云，固未能提出證據證明之
    ，然被告詹文憲即信昌砂石行已同意賠償2萬元，李彧則僅
    爭執車輛殘存價值20萬元顯然過高（見本院卷第89頁），依
    此，本院認原告陳格鋒就其此部分損失僅請求2萬元，仍屬
    合理，應予准許。　　
  ㈡郭麗珠部分：
　①醫療費：原告陳格鋒主張其因系爭交通事故為郭麗珠支出醫
    療費1,100元，已提出門診收據為證（見本院附民卷第40頁
    ），被告並未爭執，依民法第192條第1項規定，此部分請求
    ，應予准許。
　②殯葬費：民法第192條第1項所稱之殯葬費，係指收殮及埋葬
    費用而言，其賠償範圍應以實際支出，且屬必要者為限，並
    應斟酌當地喪禮習俗及宗教上之儀式、被害人之身分、地位
    及生前經濟狀況決定之。原告陳格鋒主張其因郭珠麗死亡，
    支出殯葬費30萬5465元一情，已提出原證十四之編號1至18
    單據為證（見本院附民卷第123-157頁），對此，被告詹文
    憲即信昌砂石行已表示不爭執；而被告李彧雖抗辯稱除編號
    18慈航殯葬事業火化契約之20萬元部分外，其餘均屬非必要
    支出云云，然審之上開火化契約以外之收據、估價單，其上
    所載品名，顯為遺體火化告別式前之相關法事費用，可認為
    國人喪葬習俗所常見，其目的應是彰顯配偶子女追思緬懷之
    情，並期亡者得以安息，揆之我國風土習俗，及被害人之身
    分、地位，自可認喪葬必要費用，況被告李彧就其爭執之單
    據亦未再具體說明，難認有浮濫情形，則原告陳格鋒因此支
    出之殯葬費用30萬5465元，依民法第192條第1項規定，所為
    請求足認有據。
  ③扶養費：按直系血親相互間負扶養義務；夫妻互負扶養之義
    務，其負扶養義務之順序與直系血親卑親屬同；受扶養權利
    者，以不能維持生活者為限。民法第1114條第1款、第1116
    條之1、第1117條第2項分別定有明文。查原告陳格鋒為郭珠
    麗之配偶，其於系爭交通事故發生時，已為70歲（39年2月
    生），顯無工作能力可增加收入，應有不能維持生活而需賴
    他人扶養之情形，則其以108年國人男性平均餘命77歲，請
    求7年扶養費，尚屬合理；按臺中市107年平均每戶年消費性
    支出為86萬5525元，非消費性支出為21萬4356元，以每戶平
    均為3.1人計算，每人每年平均支出為34萬8348元，依此得
    作為扶養費之計算標準；又原告陳格鋒尚有3名子女即原告
    陳彥彰、陳鈺蓁、陳育珊應負扶養義務，則依霍夫曼式計算
    法扣除中間利息（首期給付不扣除中間利息）核計其扶養義
    務人之扶養費應為53萬4158元【計算方式為：(348,349×6.0
    0000000)÷4=534,158.0000000000。其中6.00000000為年別
    單利5%第7年霍夫曼累計係數。採四捨五入，元以下進位】
    。故原告陳格鋒因郭麗珠死亡得向被告請求賠償扶養費534,
    158元。
 3、原告4人分別請求精神慰撫金部分：
　  按慰藉金之賠償須以人格權遭遇侵害，使精神上受有痛苦為
　　必要，其核給之標準固與財產上損害之計算不同，然非不可
　　斟酌雙方身分資力與加害程度，及其他各種情形核定相當之
　　數額。本院審酌原告陳格鋒因系爭交通事故而受有上開傷害
    ，不僅身體受到侵害，日常生活亦造成不便，其受有精神上
    之痛苦，自屬當然，又原告係郭珠麗之配偶、子女，面對郭
    珠麗因系爭交通時車禍重傷死亡，從此天人永隔，內心之悲
    痛不言可喻，並斟酌原告陳格鋒係大甲農校畢業，無業，名
    下有房屋及田賦；原告陳彥彰係研究所畢業，於私人公司任
    職，名下有土地及田賦；原告陳鈺蓁係研究所畢業，於私人
    公司任職，名下土地；原告陳育珊係係二專畢業，於私人公
    司任職，名下土地及田賦；被告李彧為高職畢業，從事砂石
    工作月薪3至5萬元，名下財產僅有汽車1輛，無不動產；而
    詹文憲即信昌砂石行乃為資本額1000萬元之合夥組織，此經
    兩造陳明，並有商業登記抄本（見本院卷第45頁）及108年
    至109年稅務電子閘門財產所得調件明細表在卷可參（附於
    不公開卷宗），以及被告李彧與鄒○○之過失情節、違規程度
    ，暨兩造之身分、地位、教育程度、經濟狀況等一切情形，
    認原告陳格鋒就其自身受傷及郭麗珠死亡部分，得分別依民
    法第194、195條規定，請求賠償之慰撫金數額為100萬元、2
    00萬元，原告陳彥彰、陳鈺蓁、陳育珊則得請求賠償之慰撫
    金數額，各以100萬元為適當，逾此部分則無理由。
 4、綜上，原告陳格鋒得請求因系爭交通事故所受損害為162萬9
    775元（陳格鋒部分：42萬6760元＋18萬3015元＋2萬元＋100萬
    元）、284萬723元（郭珠麗部分：1,100元＋30萬5465元＋53
    萬4158元＋200萬元），合計447萬498元；原告陳彥彰、陳鈺
    蓁、陳育珊等3人則各為100萬元。
(四)按連帶債務人相互間，除法律另有規定或契約另有訂定外，
    應平均分擔義務；因連帶債務人中之一人為清償、代物清償
    、提存、抵銷或混同，而債務消滅者，他債務人同免其責任
    ；債權人向連帶債務人中之一人免除債務，而無消滅全部債
    務之意思表示者，除該債務人應分擔之部分外，他債務人仍
    不免其責任，民法第280條本文、第274條及第276條第1項分
    別定有明文。依此，債務人應分擔部分之免除，可發生絕對
    之效力，亦即債權人與連帶債務人中之一人成立和解，如無
    消滅其他債務人連帶賠償債務之意思，而其同意債務人賠償
    金額如超過依法應分擔額者，債權人就該連帶債務人應分擔
    之部分，並無作何免除，對他債務人而言，固僅生相對之效
    力，但其同意賠償金額如低於依法應分擔額時，該差額部分
    ，即因債權人對其應分擔部分之免除而發生絕對效力（參最
    高法院100年度台上字第91號、109台上字第1069號民事判決
    意旨）。查，被告李彧駕駛自用半聯結車，超載且超速行駛
    ，又未充分注意車前狀況致追撞前方減速由原告陳格鋒所駕
    駛之車輛，為系爭交通事故肇事主因；鄒○○駕駛營業半聯結
    車，自路外駛入左轉彎，未讓車道上行進中之車輛先行，為
    肇事次因，業據認定如前；是被告李彧與鄒○○共同侵害原告
    陳格鋒、郭珠麗之身體、健康法益，依民法第185條第1項規
    定，其等為共同侵權行為人。本院認為被告李彧就系爭交通
    事故係肇事主因，鄒○○係肇事次因，綜合斟酌系爭交通事故
    路段為下坡，原告陳格鋒見鄒○○車輛從路旁駛出，已減速至
    煞車，讓鄒○○車輛先行，以及被告與鄒○○二人於駕車中過失
    造成損害之原因力大小及過失程度，認被告李彧應負75%之
    過失責任，鄒○○應負25%之過失責任。而原告已受領鄒○○及
    其雇用人所賠償之150萬元，其中陳格鋒分配105萬元，其餘
    原告各為15萬元一節，已據原告具狀陳明（見本院卷第103
    頁），並表示其等係在刑事審理時達成和解，認為若鄒○○有
    過失，以百分之5至10為基礎同意鄒○○賠償150萬元等語（見
    本院卷第154頁），且原告迄僅對被告提起本件訴訟，並未
    再追究鄒○○之民事賠償責任，堪認原告應有免除鄒○○就系爭
    交通事故過失責任而應分擔額內債務之意思，但無消滅全部
    債務之意思表示，對此被上訴人並未為爭執，則以前述鄒○○
    為肇事次因，應負25%過失責任以計，和解金額150萬元低於
    鄒○○應分擔之金額186萬7625元【(447萬498元＋100萬元×3）
    ×25%】，依前開說明，該差額部分，即因債權人對其應分擔
    部分之免除而發生絕對效力。又鄒○○所給付之和解金150萬
    元究如何計算得來，原告並未說明，而原告於後就150萬元
    和解金各取105萬元、15萬元、15萬元、15萬元，乃為其等
    內部分配問題，因此，原告於本件僅得於被告應負75%過失
    責任範圍請求損害賠償。
(五)再按保險人於被保險汽車發生汽車交通事故時，依本法規定
     對請求權人負保險給付之責；保險人依本法規定所為之保
    險給付，視為被保險人損害賠償金額之一部分；被保險人受
    賠償請求時，得扣除之，強制汽車責任保險法第25條第1項
    、第32條分別定有明文。查原告於系爭交通事故發生後已領
    取強制汽車責任保險理賠金，每人各為50萬元，已據原告具
    狀說明（見本院卷第103頁），且為被告所不爭執，又原告
    於本件言詞辯論時表示「當初跟鄒○○和解也考慮到已受領強
    制險200萬元，所以同意鄒○○給付150萬元」（見本院卷第15
    4頁），顯然鄒○○所給付之和解金150萬元不含強制險之理賠
    金，保險人仍可向鄒○○及被告依其責任比例求償，自應從原
    告各得請求之金額中予以扣除。故原告就被告請求賠償數額
    中應各扣除37萬5000元（50萬元×75%）。
(六)從而，經扣除上述因和解之免除金額及強制險之理賠金後，
    原告陳格鋒得向被告請求連帶給付之數額為297萬7874元（
    計算式：447萬498元×75%－37萬5000元＝297萬7874元），原
    告陳彥彰、陳鈺蓁、陳育珊得向被告請求連帶給付之數額為
    37萬5000元（計算式：100萬元×75%－37萬5000元＝37萬5000
    元）。至其等逾此部分之請求，則屬無據。
(七)末按給付無確定期限者，債務人於債權人得請求給付時，經
    其催告而未為給付，自受催告時起，負遲延責任。其經債權
    人起訴而送達訴狀，或依督促程序送達支付命令，或為其他
    相類之行為者，與催告有同一之效力。民法第229條第2項定
    有明文。又遲延之債務，以支付金錢為標的者，債權人得請
    求依法定利率計算之遲延利息。但約定利率較高者，仍從其
    約定利率；而應付利息之債務，其利率未經約定，亦無法律
    可據者，週年利率為百分之5，為同法第233條第1項及第203
    條所明定。查原告請求被告分別給付之前開金額，並無確定
    之清償期可據，另原告於110年12月23日提起本件訴訟，該
    民事起訴狀繕本於110年12月27日送達被告詹文憲即信昌砂
    石行，於110年12月29日寄存送達被告李彧住所之派出所，1
    111年1月8日發生送達效力（見本院附民卷第165、167頁送
    達證書），故原告請求被告自起訴狀繕本送達翌日即111年1
    月9日起，按週年利率百分之5計算遲延利息，於法應予准許
    。
四、綜上所述，原告依民法侵權行為之法律關係，請求被告應連
    帶給付原告陳格鋒297萬7874元、原告陳彥彰37萬5000元、
    陳鈺蓁37萬5000元、陳育珊37萬5000元，及均自111年1月9
    日起至清償日止，按週年利率百分之5計算之利息，為有理
    由，應予准許；逾上開範圍之請求，則屬無據，應予駁回。
    又原告陳格鋒與被告均陳明願供擔保聲請宣告假執行或免為
    假執行，經核原告陳格鋒勝訴部分，與法律規定相符，爰分
    別酌定相當之擔保金額，予以准許。至原告陳彥彰、陳鈺蓁
    、陳育珊假執行之聲請，就勝訴部分，未逾150萬元，本院
    判決後即確定，並無假執行必要；又原告敗訴部分，其假執
    行之聲請即失所附麗，則均併駁回之。 
五、本件事證已臻明確，兩造其餘攻擊或防禦方法及所用證據，
    經本院斟酌後，認為均不足以影響本判決之結果，爰不逐一
    論列，附此敘明。　　
六、據上論結，本件原告之訴為一部有理由、一部無理由，判決
    如主文。 　　
中　　華　　民　　國　　111 　年　　11　　月　　30　　日
                  民事第四庭    審判長法　官  林慧貞
　　　　　　　　　　　　　　          法　官  劉惠娟
　　　　　　　　　　　　　　　        法　官  王怡菁
正本係照原本作成。
如不服本判決，僅得以適用法規顯有錯誤為理由逕向最高法院提
起上訴，但須經本院之許可。
提起上訴應於收受送達後20日內向本院提出上訴狀同時表明上訴
理由；裁判宣示後送達前提起上訴者，應於判決送達後10日內補
提理由書狀。因疫情而遲誤不變期間，得向法院聲請回復原狀。
並應提出委任律師或具有律師資格之人之委任狀；委任有律師資
格者，另應附具律師資格證書及釋明委任人與受任人有民事訴訟
法第466條之1第1項但書或第2項所定關係之釋明文書影本。如委
任律師提起上訴者，應一併繳納上訴裁判費。

                                      書記官  盧威在 

中　　華　　民　　國　　111 　年　　11　　月　　30　　日